【裁判字號】    97,交抗,1161
【裁判日期】    970918
【裁判案由】    違反道路交通管理處罰條例
【裁判全文】
臺灣高等法院交通事件裁定            97年度交抗字第1161號
抗  告  人
即受處分人  甲○○
上列抗告人即受處分人因違反道路交通管理處罰條例案件，不服
臺灣臺北地方法院，中華民國97年7 月29日所為裁定（97年度交
聲字第1412號），提起抗告，本院裁定如下：
    主  文
抗告駁回。
    理  由
一、本件處分機關即交通部公路總局台北區監理所民國97年4 月
    22日北監自裁字裁40－C00000000 號受處分意旨略以：受處
    分人甲○○於97年7 月19日凌晨1 時8 分許，駕駛葉依青所
    有車牌號碼6023－LT號自用小客車，行經臺北縣三重市○○
    路與自強路口，為臺北縣政府警察局三重分局大同派出所員
    警王旭崴攔停後，另由同分局中興橋派出所員警陳忠明對受
    處分人進行吹氣檢測，檢測結果發現受處分人有「酒後駕車
    酒後15分鐘經警方吹氣測試達0.54 MG/L 」之違規，而依違
    反道路交通管理處罰條例第35條第1 項第1 款（漏列第1款
    ，併予補充）規定掣單舉發。嗣受處分人於舉發通知單上所
    載應到案日期前提出申訴，經原處分機關函請舉發單位調查
    結果，仍認受處分人前開違規行為屬實，原處分機關遂於97
    年4 月22日，依前揭道路交通管理處罰條例第35條第1 項第
    1 款規定（裁決書漏列第24條第1 項第2 款，應予補充），
    裁處受處分人罰鍰34,500元，並禁考1 年及施以道路交通安
    全講習等語。
二、異議意旨略稱：受處分人於97年4 月19日（聲明異議狀誤載
    為97年4 月22日），於臺北縣三重市乘坐由丁亞萍小姐駕駛
    車號6023－LT號之自用小客車，行經臺北縣三重市○○路與
    自強路附近，遠見警察臨檢，因當時丁亞萍身著小可愛上裝
    ，略有暴露，便先停放在路邊，自後車廂內取出外套加在身
    上，然後繼續向前行駛，接受臨檢，執勤警察誤以為是受處
    分人開的車，要受處分人接受酒測，因受處分人不諳法令，
    以為喝酒就要接受酒測，且警察對受處分人說：簽字後明天
    就可領車，受處分人不疑有他，便簽字。但本案自始皆由丁
    亞萍開車，受處分人是坐在右邊副駕駛座，警察誤以為是受
    處分人開的車，警察作為顯有違誤云云。
三、原法院裁定略稱：受處分人確有在上開時、地，經測試檢定
    其酒精濃度超過規定標準而駕車之違規行為。從而，原處分
    機關依道路交通管理處罰條例第35條第1 項第1 款、第24
    條第1 項第2 款規定（裁決書漏列，應予補充），裁處受處
    分人罰鍰34,500元，禁考1 年，並施以交通安全講習，核無
    違誤，是本件受處分人之異議為無理由，應予駁回。
四、受處分人重抄異議意旨提起抗告，並請求警方提出舉發當時
    之蒐證錄影帶，且聲請傳訊證人丁亞萍云云。
五、本院查：
  (一)按汽車駕駛人，駕駛汽車經測試檢定酒精濃度超過規定標準
    者，處新臺幣（下同）15,000元以上60,000元以下罰鍰，並
    當場移置保管該汽車及吊扣其駕駛執照1 年；因而肇事致人
    受傷者，並吊扣其駕駛執照2 年；致人重傷或死亡者，吊銷
    其駕駛執照，並不得再考領，道路交通管理處罰條例第35條
    第1 項第1 款定有明文。又汽車駕駛人，有道路交通管理處
    罰條例第35條第1 項規定之情形者，應接受道路交通安全講
    習，同條例第24條第1 項第2 款亦有明定。而汽車駕駛人飲
    用酒類或其他類似物後，吐氣所含酒精濃度超過每公升0.25
    毫克或血液中酒精濃度超過百分之0.05以上者，不得駕車，
    道路交通安全規則第114 條第2 款復定有明文。
  (二)受處分人甲○○於97年4 月19日凌晨1 時8 分許，行經臺北
    縣三重市○○路與自強路口，為警攔停實施酒測，測得呼氣
    中酒精濃度每公升0.54毫克，而為臺北縣政府警察局三重分
    局中興橋派出所員警製單舉發之事實，此為受處分人所不爭
    執，並有臺北縣政府警察局三重分局97年4 月11日北縣警交
    字第C00000000 號舉發違反道路交通管理事件通知單及97年
    5 月13日北縣警重交申字第0970022099號函各1 紙等件附卷
    可稽（見原審卷第10頁、23頁）。
  (三)受處分人雖一再辯稱：伊並非本件之汽車駕駛人，真正駕駛
    人為丁亞萍云云。然查：
    1.本件違規攔停經過，業經證人即實施攔停之員警王旭崴於
      原審到庭具結並證稱：於97年4 月22日晚間在重陽路與自
      強路口實施路檢酒駕勤務時，發現有部車輛看到伊所設之
      路檢點後就停下來，伊覺得可疑，趨前盤查，至相距25公
      尺處左右時，發覺當時車上有2人，受處分人甲○○由車
      內之駕駛座直接移往副駕駛座，副駕駛座上之女子（即丁
      亞萍）則由副駕駛座下車，走向駕駛座開門要開車，且當
      時受處分人在酒測現場有承認車子是他開的等語綦詳（見
      原審卷第36頁背面、第37頁正面）。參諸證人王旭崴與受
      處分人間不僅未有任何怨隙，且素不相識，衡情證人應無
      設詞攀誣，或虛構違規事實陷害受處分人之理；況員警執
      行公務時，本身即受有行政懲處責任之監督，且其到庭具
      結作證，更以刑事責任擔保其證言之真實性，故證人王旭
      崴之前開證述內容，應可採信。
    2.其次，經原審當庭勘驗舉發當時警方現場蒐證錄音光碟之
      結果，得知受處分人當時確曾陳稱：「本來是她（即丁亞
      萍）開的，我說我開，妳臺北較不熟，這樣。」、「（警
      ：我們看到時，事實就是你開的吧？）對。」等語（見原
      審卷第31頁背面、第32頁），即可知受處分人當時已向員
      警坦承其為本件違規之汽車駕駛人之事實。況依上開錄音
      光碟勘驗結果，受處分人之女性友人即丁亞萍，亦稱：「
      啊我知道是他（受處分人）開的對啊」、「你看到的時候
      是他開，我知道我們不對啊」等語（見原審卷第31頁），
      是亦可知丁亞萍於舉發當時確亦向員警供稱車子是受處分
      人開的，並代為求情之事實。
    3.此外，雖受處分人亦辯稱：伊並沒有駕照，也不會開車云
      云；惟考領有駕照之人，一般雖可推定其應具有駕駛車輛
      之能力及知識，但在邏輯上並未能反面推論出，未領有駕
      照之人，必不可能開車或不會開車之結論。是受處分人此
      部分所辯，實無足採。
    4.再者酒醉駕駛危害其他車輛及行人之安全，為警察勤加執
      行取締之重大交通違規行為，一旦遭取締告發，將受嚴厲
      之行政制裁，甚且將遭依據刑法第185 條之3 之規定起訴
      判刑，此迭經政府三令五申，並經由媒體一再播放傳送，
      受處分人當無法諉為不知。次查，汽車駕駛人飲用酒類或
      其他類似物後，吐氣所含酒精濃度超過每公升0.25毫克或
      血液中酒精濃度超過百分之0.05以上者，不得駕車，道路
      交通安全規則第114 條第2 款復定有明文。而受處分人於
      遭舉發前業已飲酒，是經警員以吹氣測試方式檢測出其酒
      精濃度高達0.54 MG/L ，此亦為其所不爭執。衡情，飲酒
      之車輛駕駛人，遇警執行酒測勤務，為躲避酒醉駕駛之相
      關責任，推由未飲酒之他人出面頂替駕駛者，比比皆是，
      斷無由已經酒醉者出面頂替未飲酒者謊稱為實際駕駛人之
      可能。是受處分人為本件交通違規之汽車駕駛人之事實，
      應堪以認定，是受處分人以前開之詞置辯，顯係卸責之詞
      ，不足採信。
    5.抗告意旨雖聲請傳喚證人丁亞萍，並請求警方出示舉發當
      時之錄影帶云云。然查觀諸前開說明，得見於本件舉發當
      時，丁亞萍曾試圖出面頂替為駕駛人，但遭值勤警員識破
      ，因而未得逞。而警方已提出錄音光碟，並由原法院當庭
      勘驗在卷，是原法院已查證翔實明確至明。即此，本院認
      本件事證已臻顯然，上開證據調查之請求，並無必要，附
      此敘明。
六、綜上所述，原裁定認抗告人即受處分人確有前揭違規行為，
    並以原處分機關依道路交通管理處罰條例第35條第1 項第1
    款、第24條第1 項第2 款等規定裁處受處分人罰鍰34,500元
    ，並禁考1 年及施以道路交通安全講習，經核尚無違誤。受
    處分人猶執上詞提出抗告，指摘原法院裁定不當云云，為無
    理由，應予駁回。
七、據上論斷，應依道路交通管理處罰條例第89條，道路交通案
    件處理辦法第26條，刑事訴訟法第412 條，裁定如主文。
中    華    民    國    97    年    9     月    18    日
            刑事第九庭審判長法  官  陳貽男
                            法  官  許宗和
                            法  官  周盈文
以上正本證明與原本無異。
不得再抗告。
                            書記官  余姿慧
中    華    民    國    97    年    9     月    18    日


司法院資訊處製作；財團法人民間司法改革基金會備份。
